臺灣高等法院刑事判決
111年度上訴字第2662號
上  訴  人  
即  被  告  陳思惠



選任辯護人  姚宗樸律師（法律扶助）
上列上訴人即被告因毒品危害防制條例案件，不服臺灣桃園地方
法院110年度訴字第749號，中華民國111年4月29日第一審判決（
起訴案號：臺灣桃園地方檢察署109年度偵字第35643號），提起
上訴，本院判決如下：
    主  文
上訴駁回。
    事  實
一、陳思惠知悉甲基安非他命為毒品危害防制條例第2條第2項第2
    款公告列管之第二級毒品，不得販賣、持有，仍基於販賣第二
    級毒品以營利之犯意，分別為下列行為：
　㈠於民國109年10月3日晚間某時許，在桃園市中壢區某統一超
    商內，以新臺幣(下同)5,000元之價格販賣甲基安非他命1包
    (約2公克)予林詮凱。
　㈡林詮凱嗣於109年10月10日下午5時12分許為警查獲涉嫌販賣
    第二級毒品甲基安非他命予他人，林詮凱為獲刑之寬免，遂
    主動配合警察，而於109年11月13日下午1時57分許，向陳思
    惠佯稱需購買毒品，且會委由他人前往交易，而與陳思惠談
    妥以6,000元之價格購買甲基安非他命3公克之交易內容。後
    陳思惠於109年11月14日午夜0時10分許，依約前往桃園市○○
    區○○○路0段000巷00號前進行毒品交易，其將甲基安非他命
    當場交予喬裝買家之員警後，隨即經員警表明身分並逮捕而
    未遂，而當場扣得附表所示之物。
二、案經臺北市政府警察局大同分局報請臺灣桃園地方檢察署檢
    察官偵查起訴。
    理  由
一、本院審理範圍
  ㈠按民國110年6月16日修正公布、同月18日施行之刑事訴訟法
    第348條規定：（第1項）上訴得對於判決之一部為之。（第
    2項）對於判決之一部上訴者，其有關係之部分，視為亦已
    上訴。但有關係之部分為無罪、免訴或不受理者，不在此限
    。（第3項）上訴得明示僅就判決之刑、沒收或保安處分一
    部為之。
　㈡次按刑事訴訟法施行法第7條之13前段規定：中華民國110年5
    月31日修正通過之刑事訴訟法施行前，已繫屬於各級法院之
    案件，於施行後始適用修正前刑事訴訟法第348條規定。所
    稱「已繫屬於各級法院」，與「已繫屬於法院」之意義，未
    盡相同。前者有區分繫屬於各個不同審級法院之意思，而後
    者則單純僅指繫屬於法院而言。而各審級法院繫屬案件及審
    理程序均具有高度可分性及獨立性，在原審級判決終結前，
    刑事訴訟法既已修正施行，當事人自應依據新修正關於上訴
    範圍之規定提起上訴，此種釐定方式既不影響當事人之期待
    利益與訴訟防禦權，亦無違程序一貫性原則。故於原審級案
    件終結後提起上訴時，自應以其提起各個不同審級上訴時，
    刑事訴訟法第348條是否已經修正施行，作為究應適用新法
    或舊法決定其上訴範圍之時點依據(最高法院110年度台上大
    字第5375號裁定意旨參照)。
　㈢本案係於上開規定施行後之111年7月20日始繫屬於本院，有
    臺灣桃園地方法院111年7月14日桃院增刑亮110訴749字第11
    10018428號函上所蓋本院收文戳章在卷可稽（見本院卷第3
    頁）。是本案上訴之效力及其審理範圍，應依修正後即現行
    刑事訴訟法第348條規定判斷。而上訴人即被告陳思惠(下稱
    被告)於刑事上訴狀及本院審理時均言明僅就量刑部分提起
    上訴（見本院卷第23至27頁、第62頁），而檢察官則未提起
    上訴，故本件上訴範圍只限於原判決之刑部分，被告未表明
    上訴之認定犯罪事實（即原判決之論罪）、沒收等其餘部分
    ，則均不在上訴範圍。
　㈣至本院前引之犯罪事實，業據原判決認定在案，並非在本院
    審理範圍內，惟為便於檢視、理解本件案情，乃予以臚列記
    載，併此敘明。
二、上訴駁回之理由
　㈠本院審理結果，認原審就被告所為係犯毒品危害防制條例第4
    條第2項之販賣第二級毒品罪及毒品危害防制條例第4條第6
    項、第2項販賣第二級毒品未遂罪，並審酌被告應知毒品戕
    害人之身心健康，且危害社會秩序，仍漠視毒品之危害性而
    為販賣毒品行為，所為自應非難；惟衡酌被告犯後坦承犯行
    不諱，並考量其販賣毒品之種類、數量、販賣第二級毒品既
    遂獲利之狀況、販賣第二級毒品未遂犯行幸為警及時查獲所
    生之危害程度等情；復兼衡其犯罪之動機、目的、手段、情
    節，及於原審審理中自述國中畢業之智識程度、行為時無業
    之生活經濟狀況（見原審卷第210頁）等一切情狀，就犯販
    賣第二級毒品罪部分量處有期徒刑5年2月；販賣第二級毒品
    未遂部分量處有期徒刑2年8月，並定應執行刑有期徒刑6年2
    月，另說明扣案如附表編號1所示之物，經鑑定檢出第二級
    毒品甲基非他命成分，屬查獲之第二級毒品，除鑑驗用罄之
    部分外，應依毒品危害防制條例第18條1項規定宣告沒收銷
    燬；另盛裝上開毒品之包裝袋，因沾附有盛裝之毒品而難以
    析離，且無析離之必要與實益，應將該包裝袋整體視為第二
    級毒品，一併宣告沒收銷燬；扣案如附表編號2所示之手機1
    支（含門號0000000000號SIM卡1張），為被告所有並供其與
    林詮凱聯繫各次販賣毒品事宜所用等節，業據被告供述明確
    （見原審卷第74頁、第208頁），依毒品危害防制條例第19
    條第1項之規定，不問屬於犯罪行為人與否，宣告沒收，被
    告就販賣第二級毒品既遂部分已與林詮凱完成交易，被告亦
    自陳有向林詮凱收取新臺幣5,000元等語（見偵字第35463號
    卷第226頁），則林詮凱交付之上開價金自屬被告此部分犯
    罪所得，復未扣案，依刑法第38條之1第1項前段、第3項規
    定宣告沒收，於全部或一部不能沒收時（沒收標的為通用貨
    幣，不生不宜執行沒收之問題），追徵其價額等情，其認事
    用法尚無不合，量刑亦稱妥適。
　㈡被告上訴意旨略以：被告雖有販賣第二級毒品甲基安非他命
    給他人2次（其中1次未遂），實際上尚非居於幕後策劃之主
    嫌，此與大盤買賣之嚴重危害社會治安情形，仍有不同，其
    惡性尚與長期販賣毒品所謂「大盤」或「中盤」之毒梟有間
    ，且被告於偵審中均坦承犯行，及參酌被告犯罪之動機、目
    的、手段及侵害程度，尚有引起一般人同情，確有足資憫恕
    之處，請求依刑法第59條減輕其刑云云。惟查：
　⒈關於刑法第59條
　⑴按犯罪之情狀顯可憫恕，認科以最低刑度仍嫌過重者，得酌
    量減輕其刑，刑法第59條定有明文。該條所謂「犯罪之情狀
    顯可憫恕」，係指審酌刑法第57條各款所列事項以及其他一
    切與犯罪有關之情狀之結果，認其犯罪足堪憫恕者而言，必
    須犯罪另有特殊之原因與環境等，因在客觀上顯然足以引起
    一般同情，認為縱予宣告法定最低度刑猶嫌過重者，始有其
    適用。
　⑵被告所涉販賣第二級毒品罪，已因被告偵查及原審審理中均
    自白犯行、未遂等事由而遞減其刑，是其法定最低刑度均已
    大幅降低。且被告販賣第二級毒品之行為漫延毒害，戕人身
    心，為法所嚴禁，雖其販賣第二級毒品未遂部分因遭警員查
    獲而尚未流入市面，然其本案行為仍已危害社會秩序，併與
    卷內資料綜合判斷，難認被告本案犯行究有何堪以憐憫之特
    殊事由，或有何特別可原宥之處。又經減刑後之刑度，亦難
    謂有何科以最低刑度猶嫌過重之情事。至辯護人所稱關於被
    告坦承犯行、獲利甚低等情事，審酌上開情狀後而於法定刑
    度內量定其刑，是辯護意旨此部分所指，難認有據，尚無刑
    法第59條規定減刑之適用。
　⒉關於被告請求從輕量刑部分
　⑴按量刑係法院就繫屬個案犯罪之整體評價，為事實審法院得
    依職權自由裁量之事項。量刑判斷當否之準據，應就判決之
    整體觀察為綜合考量，不可摭拾其中片段，遽予評斷。即就
    個案量刑審酌之情狀為整體綜合之觀察，苟係以行為人之責
    任為基礎，並已斟酌刑法第57條各款所列情狀，基於刑罰目
    的性之考量、刑事政策之取向，以及行為人刑罰感應力之衡
    量等因素為之觀察，倘其刑之量定並未逾越公平正義之精神
    ，客觀上亦不生量刑畸重之裁量權濫用，自不得任意指摘為
    違法（最高法院106年度台上字第1930號判決意旨參照）。
  ⑵原判決就被告所犯販賣第二級毒品罪、販賣第二級毒品未遂
    罪，均依毒品危害防制條例第17條第2項規定減輕其刑，未
    遂部分依刑法第25條第2項遞予減輕其刑後，已以上訴人之
    責任為基礎，具體審酌刑法第57條所定科刑之一切情狀，在
    罪責原則下行使其裁量權，各量處有期徒刑5年2月、2年8月
    ，並定應執行刑有期徒刑6年2月，所處之刑，既未逾越法定
    範圍，又與罪刑相當原則無悖，尚難指為違法。被告執上開
    理由提起上訴，請求從輕量刑，亦無理由，應予駁回。
  ⒊綜上所述，被告上訴為無理由，應予駁回。　　　　
據上論斷，應依刑事訴訟法第368條，判決如主文。
本案經檢察官林暐勛提起公訴，由檢察官黃冠運到庭執行職務。
中　　華　　民　　國　　111 　年　　10　　月　　25　　日
                  刑事第九庭    審判長法　官  潘翠雪
                                      法　官  俞秀美
                                      法　官  陳俞婷
以上正本證明與原本無異。
如不服本判決，應於收受送達後20日內向本院提出上訴書狀，其
未敘述上訴之理由者並得於提起上訴後20日內向本院補提理由書
（均須按他造當事人之人數附繕本）「切勿逕送上級法院」。
                                      書記官  李政庭
中　　華　　民　　國　　111 　年　　10　　月　　25　　日

附錄本案論罪科刑法條全文：
製造、運輸、販賣第一級毒品者，處死刑或無期徒刑；處無期徒
刑者，得併科新臺幣三千萬元以下罰金。
製造、運輸、販賣第二級毒品者，處無期徒刑或十年以上有期徒
刑，得併科新臺幣一千五百萬元以下罰金。
製造、運輸、販賣第三級毒品者，處七年以上有期徒刑，得併科
新臺幣一千萬元以下罰金。
製造、運輸、販賣第四級毒品者，處五年以上十二年以下有期徒
刑，得併科新臺幣五百萬元以下罰金。
製造、運輸、販賣專供製造或施用毒品之器具者，處一年以上七
年以下有期徒刑，得併科新臺幣一百五十萬元以下罰金。
前五項之未遂犯罰之。
附表：
編號 項目 數量 說明 1 甲基安非他命（含包裝袋） 1包 驗前毛重2.33公克，取0.01公克化驗，驗餘毛重2.32公克。檢出第二級毒品甲基安非他命成分（參臺北市政府警察局109年北市鑑毒字第357號鑑定書，見偵字第35463號卷第105頁）。 2 OPPO手機（含門號0000000000號SIM卡1張） 1支 供被告與林詮凱聯繫本案各次毒品交易事宜之用。